【裁判字號】    88,交上易,3116
【裁判日期】    890428
【裁判案由】    過失致死
【裁判全文】
臺灣高等法院臺中分院刑事判決                八十八年度交上易字第三一一六號
    上  訴  人  臺灣苗栗地方法院檢察署檢察官
    被      告  乙○○
右上訴人，因被告過失致死案件，不服臺灣苗栗地方法院八十七年度交訴字第一○一
號，中華民國八十八年七月二十七日第一審判決（起訴案號：臺灣苗栗地方法院檢察
署八十七年度偵字第四○七○號。並經同署移送併辦：八十八年度偵字第六九八號）
，提起上訴，本院判決如左：
    主  文
原判決撤銷。
乙○○因過失致人於死，處有期徒刑陸月，如易科罰金，以參佰元折算壹日。
    事  實
一、乙○○於民國（下同）八十七年八月二十八日下午二時二十五分許，明知飲酒後
    不得駕車（肇事後其吐氣所含酒精成分測定值為每公升○點五一毫克，超過每公
    升○點二五毫克，未超過每公升○點五五毫克），竟仍駕駛ＩＺ─五一五三號自
    用小客車，沿苗栗縣苑裡鎮省道台一線由北往南行駛，行經該道路一百三十八公
    里又一百公尺處之交岔路口時，本應注意行車速度應依當地標誌速限五十公里之
    限制，且汽車行駛時，應注意車前狀況，隨時採取必要安全措施，而依當時情形
    之日間、晴天、視距良好、道路無障礙，並無不能注意之情事，竟疏於注意，貿
    然於酒後猶以時速八十至九十公里之高速，超速行駛復未注意車前狀況，致撞及
    由東往西行駛，適行經該處之李林幼所騎乘ＳＣＫ─四九八號後載其孫女林依靜
    之輕機車，致使該機車倒地，林依靜因而受有頭部外傷併腦震盪、頭皮裂傷、右
    側股骨中段骨折（開放性第一型）、右小腿及右上背挫傷之傷害，林李幼則因顱
    內出血、氣血胸，經乙○○委請路人代為報警並聯絡送醫，於犯罪未發覺前向有
    偵查權之公務員自首而接受裁判，李林幼送醫延至同日下午三時三十分許，急救
    無效而不治死亡。
二、案經苗栗縣警察局通霄分局報請臺灣苗栗地方法院檢察署檢察官相驗後及被害人
    林依靜（七十八年五月十三日生）之母丁○○訴請檢察官偵查起訴。
    理  由
一、右開時地酒後駕車肇事之事實，迭據被告乙○○於警訊時、偵查中及原審、本院
    審理中坦承不諱，核與被害人林依靜於八十七年八月二十九日偵查中之指述情節
    相符，並有道路交通事故調查報告表、現場照片數幀、酒精測試紀錄乙紙、被害
    人林依靜診斷証明書影本乙紙等附卷可稽。且本件車禍被害人林李幼確因本件車
    禍受傷而死亡，業經臺灣苗栗地方法院檢察署檢察官偕同法醫相驗屬實，製有勘
    驗筆錄、驗斷書及相驗屍體證明書各乙件在卷足憑。雖被告於本院調查時辯稱係
    死者闖紅燈云云。惟按汽車駕駛人飲酒後酒精其吐氣所含酒精成份超過每公升○
    點二五毫克以上者不得駕車，且行車速度應依標誌之規定，又汽車行駛時，應注
    意車前狀況，隨時採取必要安全措施，道路交通安全規則第一百十四條第二款、
    第九十三條第一項、第九十四條第三項分別定有明文。本件被告駕車行經上開路
    段，自應注意上述道路交通安全規定，且依卷附之交通事故調查報告表所載，本
    件肇事時、地之天候、路況及視距皆良好，則肇事當時，被告並無不能注意之情
    事，其竟疏未注意及此，貿然於酒後以八、九十公里之時速行車，其行為顯有過
    失。況經本院將車禍發生之經過，送請臺灣省竹苗區車輛行車事故鑑定委員會鑑
    定之結果，認「本案依據撞擊位置，車道流量研判乙○○酒醉駕駛自小客車超速
    闖紅燈可能性較高」，亦有該會八十九年三月十七日竹鑑字第八九○○四八號函
    所附之鑑定報告附卷可稽，核與被害人林依靜偵查中所供「我們車道是綠燈」、
    「我祖母之車速很慢」等語相符，益見被告顯有過失之情事，是被告於本院辯稱
    係死者闖紅燈云云，核係卸責之詞，不足採信。且被告之過失行為與被害人林李
    幼之死亡、林依靜之受有上開傷害，具有相當因果關係，從而本件事證明確，被
    告犯行洵堪認定。
二、核被告所為，係犯刑法第二百七十六條第一項之過失致死罪、第二百八十四條第
    一項前段過失傷害罪。被告一駕車肇事行為觸犯上開二罪，為裁判上一罪之想像
    競合犯，應從一重之過失致死罪處斷。檢察官移送過失傷害併辦部分，與已起訴
    部分因有想像競合犯之裁判上一罪關係，為起訴效力所及，本院自得審理，併此
    敘明。又被告酒後駕車致人於死傷，應依道路交通管理處罰條例第八十六條第一
    項規定，加重其刑。且被告委請路人代為報警並聯絡送醫，於犯罪未發覺前向有
    偵查權之公務員自首而受裁判，有苗栗縣警察局通霄分局苑裡分駐所相驗案件初
    步調查報告表、被告乙○○警訊筆錄附卷足憑，並經承辦員警即證人丙○○於本
    院八十九年四月十三日調查時證稱屬實，自應依刑法第六十二條前段減輕其刑。
    被告有加重減輕之情，依法先加後減。原審經審理之結果，認被告罪證明確，予
    以論科，固非無見。但車禍發生後，兩造各執一詞時，究竟何人有過失或雙方皆
    有過失，不僅涉及被告有無刑責及量刑之輕重，且涉及民事賠償責任之過失相抵
    之認定，應送請鑑定以明責任，本件並無不能鑑定之情事，則原審未送請鑑定，
    即逕行認定，已嫌無據。又被告是否符合自首之要件，攸關被告能否減輕其刑，
    自應調查並據實認定之，本件原審僅依書面之記載即逕行認定，況所依憑之書面
    其記載並非明確，並經檢察官執為上訴理由之一，可見原審之調查證據，自嫌疏
    漏，亦有未合。又原審之理由內，並未載明諭知易科罰金之折算標準，以致主文
    與理由不符，仍有未合。檢察官依告訴人之請求，認被告犯後僅給付二十萬元，
    且未再賠償被害人家屬，被告又不符合自首，原審之量刑自嫌過輕云云，提起上
    訴，其所指之被告並非自首乙節，依上所述，難認有據，但指摘原判決之量刑過
    輕，非無理由，原判決亦有上開可議，自應由本院撤銷改判。爰審酌被告應負全
    部過失責任、所生之危害、肇事後已賠償被害人新台幣二十萬元，惟尚未與被害
    人家屬達成和解，惟素行尚好，犯後態度良好等一切情狀，量處如主文第二項所
    示之刑，並諭知易科罰金之折算標準，以示懲儆。
據上論斷，應依刑事訴訟法第三百六十九條第一項前段、第三百六十四條、第二百九
十九條第一項前段，刑法第二百七十六條第一項、第二百八十四條第一項、第五十五
條、第四十一條、第六十二條前段，道路交通管理處罰條例第八十六條第一項，罰金
罰鍰提高標準條例第一條前段、第二條，判決如主文。
本案經檢察官甲○○到庭執行職務
中      華      民      國    八十九     年      四       月   二十八   日
                                  臺灣高等法院臺中分院刑事第二庭
                                        審判長法  官  羅  禮  政
                                              法  官  陳  欣  安
                                              法  官  蔡  聰  明
右正本證明與原本無異。
不得上訴。
                                              書記官    瑞  芳
中      華      民      國    八十九     年      四       月   二十九   日
附錄：本案論罪科刑法條全文
刑法第二百七十六條：
因過失致人於死者，處二年以下有期徒刑、拘役或二千元以下罰金。
從事業務之人，因業務上之過失犯前項之罪者，處五年以下有期徒刑或拘役，得併科
三千元以下罰金。
                                                                        Ｑ


司法院資訊處製作；財團法人民間司法改革基金會備份。
